臺灣臺北地方法院刑事判決　　　　　　99年度易字第2475號
公　訴　人　台灣台北地方法院檢察署檢察官
被　　　告　崔羽欣
選任辯護人　程巧亞律師
被　　　告　林宗志
選任辯護人　張權律師
　　　　　　王永茂律師
上列被告因傷害等案件，經檢察官提起公訴（99年度偵字第
15078號），本院判決如下：
    主  文
崔羽欣公然侮辱人，處拘役貳拾日，如易科罰金，以新台幣壹仟
元折算壹日；又傷害人之身體，處拘役拾伍日，如易科罰金，以
新台幣壹仟元折算壹日。應執行拘役參拾日，如易科罰金，以新
台幣壹仟元折算壹日。
林宗志傷害人之身體，處拘役拾伍日，如易科罰金，以新台幣壹
仟元折算壹日。
    事  實
一、崔羽欣為台北市○○區○○路1段127號仰德大廈之住戶，林
    宗志係該大廈管理委員會之主任委員。崔羽欣於民國99年4
    月12日21時48分許在仰德大廈1樓大廳遇到林宗志，崔羽欣
    認為林宗志辭退該大廈保全人員張開良，對林宗志心生不滿
    ，而與林宗志發生口角，於該大廈1樓門口處，竟基於公然
    侮辱、傷害之犯意，以「不要臉、無恥、你是什麼東西、王
    八做大官」等語，客觀上足以貶抑人格之詞語侮辱林宗志，
    復出手推林宗志背部，林宗志亦出於傷害之犯意，於崔羽欣
    以手推其背部，尚未造成任何傷害前，即反身與崔羽欣互相
    拉扯，崔羽欣徒手抓傷林宗志左胸，致林宗志受有左胸前
    7x0.5公分之傷害，林宗志則將崔羽欣雙手反折，並壓制崔
    羽欣於地上，再坐在崔羽欣身上，致崔羽欣受有軀幹挫傷、
    右上臂扭傷之傷害。
二、案經林宗志、崔羽欣訴由台北市政府警察局信義分局報告台
    灣台北地方法院檢察署檢察官偵查起訴。
    理  由
一、證據能力部分：
（一）按被告以外之人於審判外之言詞或書面陳述，除法律有規
      定者外，不得作為證據。被告以外之人於偵查中向檢察官
      所為之陳述，除顯有不可信之情況者外，得為證據。被告
      以外之人於審判外之陳述，雖不符前4條之規定，而經當
      事人於審判程序同意作為證據，法院審酌該言詞陳述或書
      面陳述作成時之情況，認為適當者，亦得為證據。當事人
      、代理人或辯護人於法院調查證據時，知有第159條第1項
      不得為證據之情形，而未於言詞辯論終結前聲明異議者，
      視為有前項之同意。刑事訴訟法第159條第1項、第159條
      之1第2項、第159條之5分別定有明文。證人即被告崔羽欣
      、林宗志於警詢中之陳述，雖屬被告以外之人於審判外之
      言詞陳述，然因被告及辯護人均未於言詞辯論終結前聲明
      異議，本院復審酌該言詞陳述係由證人出於自由意識而陳
      述，並無非法取證之情況，依刑事訴訟法第159條之5之規
      定，認上開證人於警詢之陳述，得採為認定本件犯罪事實
      所憑之證據。另證人徐雅萍、張開良，及被告崔羽欣、林
      宗志於偵查中向檢察官所為證述，雖係被告以外之人於審
      判外之言詞陳述，為傳聞證據，然其等於偵查中向檢察官
      所為證述，均經具結，且本院審酌該等言詞陳述均係出於
      證人自由意識下所為之陳述，其等於偵查中之證詞，亦無
      顯不可信之情況，依刑事訴訟法第159條之1第2項規定，
      均得採為認定本件犯罪事實所憑之證據。
（二）再按除顯有不可信之情況外，從事業務之人於業務上或通
      常業務過程所須製作之紀錄文書、證明文書，亦得為證據
      ，刑事訴訟法第159條之4第2款定有明文。又按醫師法第
      12條第1項規定，醫師執行業務時，應製作病歷，該項病
      歷資料係屬醫師於醫療業務過程中依法所必須製作之紀錄
      文書，每一醫療行為雖屬可分，但因其接續看診行為而構
      成整體性之醫療業務行為，其中縱有因訴訟目的（例如被
      毆傷）而尋求醫師之治療，惟對醫師而言，仍屬其醫療業
      務行為之一部分，仍應依法製作病歷。故該病歷資料與通
      常醫療行為所製作之病歷無殊，均屬刑事訴訟法第159條
      之4第2款所稱之紀錄文書，依上述規定自應具有證據能力
      （最高法院97年度台上字第666號、99年度台上字第8239
      號判決參照）。查林宗志受傷之博仁綜合醫院診斷證明書
      ，係由負責檢查、診斷林宗志傷勢之醫師依其親自見聞所
      為之紀錄文書，係屬從事醫療業務之醫師於業務上所製作
      之紀錄文書，且紀錄人與被告崔羽欣或林宗志雙方均無恩
      怨或親誼關係，純因業務需要而依法製作上開文書，並無
      顯不可信之情況，依上述規定自有證據能力。
二、訊據被告崔羽欣固坦承於上開時間在仰德大廈1樓，與徐雅
    萍一同遇到林宗志，兩人發生衝突之事實，惟矢口否認有何
    公然侮辱、傷害之犯行，辯稱：伊是好聲好氣地跟林宗志說
    該大樓財務的事情，伊問林宗志這些事情林宗志就不爽動手
    打人云云；被告林宗志固坦承有於上開時間將崔羽欣壓在地
    上之事實，惟矢口否認有何傷害犯行，辯稱：是崔羽欣先出
    手傷伊，崔羽欣所受之傷是崔羽欣被壓在地上自己掙扎所致
    ，不是伊造成的云云。然查：
（一）仰德大廈保全人員張開良工作至99年4月12日18時，該大
      廈主任委員林宗志要求張開良將東西搬走，故張開良當日
      晚間在仰德大廈搬東西，待到約21、22時許才離開，張開
      良在後面搬東西時，徐雅萍過來找張開良，崔羽欣、林宗
      志兩人打起來，二人吵起來的原因是張開良要離職之事等
      情，業據證人張開良於偵查中證述綦詳（99年7月29日偵
      查筆錄，偵卷第50頁），核與證人徐雅萍證述：（當天被
      告二人有無發生口角與肢體上的衝突？）有，當天我在電
      梯裡，崔羽欣跟我說管理員要被解雇，還說財務不清楚，
      我當時很訝異...我們到了1樓時，林宗志從後面出來，我
      問他管理員為何解雇，他先回答我說張開良自己要辭職，
      之後要我到外面說，我不要出去，我就問張開良，張開良
      說續約的條件很苛刻，這時林宗志與崔羽欣就出去，我跟
      張開良在說話，之後就聽到崔羽欣叫等語（99年7月29日
      偵查筆錄，偵卷第52頁）相符，堪認被告崔羽欣、林宗志
      當日於21時48分許在仰德大廈1樓，因被告崔羽欣認林宗
      志將張開良解雇，而與林宗志發生爭執等情屬實。證人崔
      羽欣固於本院審理時證稱：只要跟林宗志要財務報表，徐
      雅萍去問他，他就拿拳頭衝著她的鼻子，只要我們一問財
      務報表他就打人等語（本院99年12月24日審判筆錄），惟
      證人徐雅萍於本院審理時均未提及被告林宗志以拳衝著其
      鼻子之事，足認當天口角爭執之起因應係崔羽欣責問林宗
      志關於張開良離職一事而起，並非因崔羽欣向林宗志要財
      務報表所致。
（二）被告崔羽欣因認林宗志擔任該大廈主任委員將張開良解雇
      一事，於上開時間在仰德大廈大廳1樓門口處，以「不要
      臉、無恥、你是什麼東西、王八做大官」等語辱罵林宗志
      一節，業據證人即告訴人林宗志於警詢、偵查中證述明確
      （99年5月4日警詢筆錄，偵卷第8頁；99年7月23日偵查筆
      錄，偵卷第39頁），核與證人張開良於偵查中證述：（有
      無聽到有人罵不要臉、無恥、你是什麼東西、王八做大官
      ？）崔小姐有這樣說（筆錄應係漏載「這」），我有聽到
      崔小姐罵林宗志不要臉...這是我在搬東西時聽到的等節
      相符（99年7月29日偵查筆錄，偵卷第51頁），且其於本
      院審理時證稱：（檢察官問你有無聽到「不要臉、無恥、
      你是什麼東西、王八做大官」，你在作證的情形之下說你
      有聽到崔羽欣這樣罵，這時我在搬東西，你有無這樣講？
      ）我只是點頭對。我在檢察官那邊講的話實在等語明確（
      本院99年12月24日審判筆錄），堪認被告崔羽欣確有以上
      開詞語辱罵林宗志。證人張開良雖於本院審理時證述：（
      你有無聽到崔羽欣跟林宗志講話或者是吵架？）我在搬東
      西沒有注意聽；（你有無聽到崔羽欣罵林宗志？）我不清
      楚等語（本院99年12月24日審判筆錄），惟其於本院審理
      時作證神情侷促，證詞避重就輕，顯有迴護被告崔羽欣之
      意，應以其於偵查中未受影響之證詞為可採。
（三）被告崔羽欣之辯護人為被告辯護稱：張開良所在位置距離
      大門口騎樓約30、40公尺，其能否聽到被告崔羽欣、林宗
      志之講話聲音顯有疑義，然證人徐雅萍證述：與崔羽欣一
      起坐電梯下來，電梯是朝向騎樓這邊，管理員在我的左手
      邊...我就下來去找管理員，他就跟我解釋他選擇自己辭
      退這件事，我也一直在聽他講等語明確（本院99年12月24
      日審判筆錄），足認當時徐雅萍、張開良確實在仰德大廈
      1樓談話。證人張開良於本院審理時就當時是否與徐雅萍
      談話亦表示記不清楚，可認其證述伊當時在距離大門口騎
      樓30、40公尺之倉庫一節，顯難憑採。
（四）99年4月12日21時48分28秒許，被告崔羽欣在仰德大廈正
      門騎樓，30秒時動手推被告林宗志，且持續對被告林宗志
      說話，41秒時被告林宗志從監視錄影機畫面左方走到畫面
      右前方，被告崔羽欣緊跟在後，45秒至51秒間被告林宗志
      穿著T恤，胸前扣子未扣，被告崔羽欣拉著被告林宗志胸
      前衣服，被告林宗志欲以雙手抓崔羽欣雙手，兩人從監視
      錄影機畫面上方拉扯至畫面下方，47秒時徐雅萍出現勸阻
      等節，業經檢察官勘驗仰德大廈1樓監視器錄影光碟，並
      製有勘驗筆錄在卷可憑（99年7月29日偵查筆錄，偵卷第
      53頁），且被告林宗志復供稱：當日伊在仰德大廈1樓與
      大廈管理員進行職務交接，崔羽欣不斷以言語及行動阻止
      伊進行交接，用言語辱罵伊「不要臉、無恥、你是什麼東
      西、王八做大官、貪污、吃錢」等語，然後崔羽欣先出手
      推伊，伊不想理她，惟對方持續由後方推伊，然後伊就反
      身將崔羽欣壓倒在地上等語（99年5月4日警詢筆錄，偵卷
      第8頁），堪認被告崔羽欣先動手推林宗志並拉林宗志衣
      服，被告林宗志隨即反身與被告崔羽欣拉扯等情。
（五）被告崔羽欣於警詢時供稱：伊21時多要外出辦事，剛好與
      徐雅萍一同下樓，到大門口時遇到主委林宗志，徐雅萍要
      去跟林宗志談事情，伊不清楚他們要談什麼，因為急著出
      門辦事，就跟徐雅萍說要離開辦事情，突然林宗志就罵伊
      ，接著先拉伊，然後壓制在地上等語（99年4月13日警詢
      筆錄，偵卷第4頁），嗣於偵查中供述:伊與徐雅萍搭同部
      電梯到1樓，看到管理員張開良收東西要離開，張開良說
      是被林宗志辭退，徐雅萍正在問張開良被辭退的原因，林
      宗志就過來，伊問林宗志為何辭退張開良，林宗志就罵幹
      你娘...林宗志將伊拉過去，遠離鏡頭，將伊壓在地上等
      語（99年7月23日偵查筆錄，偵卷第39頁），其供述情節
      前後不一，且就張開良離職之原因，亦與證人張開良證述
      ：係自行請辭一情不符（本院99年12月24日審判筆錄），
      再者，其所述與林宗志間動作亦與前開監視錄影畫面顯示
      之內容不符，所辯：好聲好氣地跟林宗志說，問他這些事
      情他就不爽，將伊拉過去，伊沒有罵林宗志，也沒有抓傷
      林宗志等語，顯難採信。
（六）林宗志於99年4月13日至博仁醫院就診，經驗傷診斷其左
      胸一道7x0.5公分之長抓傷併擦傷，有博仁醫院診斷證明
      書1紙在卷可稽（偵卷第46頁），核與檢察官勘驗現場監
      視器光碟內容所示林宗志穿著T恤、胸前扣子未扣，被告
      崔羽欣拉著林宗志胸前衣服等節相符（99年7月29日偵查
      筆錄），足認證人林宗志於警詢時證述：崔羽欣以言語辱
      罵伊「不要臉、無恥、你是什麼東西、王八做大官」等語
      ，然後就出手推伊，伊不想理她，對方持續由後方推伊
      ...伊左胸前遭崔羽欣用手抓傷併擦傷等語（99年5月4日
      警詢筆錄，偵卷第8-9頁）與事實相符，可資採信，且被
      告林宗志供稱員警通知時才知道崔羽欣告伊，則林宗志於
      99年5月4日因崔羽欣提出告訴而至警察局製作警詢筆錄之
      前，即於99年4月13日即前往博仁醫院就診，其傷勢當無
      虛假之情。綜上，堪認被告崔羽欣徒手抓傷林宗志左胸，
      致林宗志左胸受有7x0.5公分之長抓傷併擦傷。
（七）依照前開監視器錄影之內容，崔羽欣於當日21時48分30秒
      動手推被告林宗志，且持續說話，21時48分41秒時被告林
      宗志從左方走到右方，崔羽欣緊跟在後，21時48分45秒至
      51秒時，崔羽欣拉著被告林宗志胸前衣服，被告林宗志欲
      抓崔羽欣雙手，再佐以證人張開良證稱：「（你看到林宗
      志壓著崔羽欣的時候，他們有無講話？）壓著崔羽欣的時
      候有講話，就是叫我報警，好像是林宗志，崔羽欣也有。
      （那個時候崔羽欣有無去推、抓、打林宗志？）她好像被
      壓在下面沒有辦法反抗。」等語（本院99年12月24日審判
      筆錄），則崔羽欣經被告林宗志壓制在地上時應已無法反
      抗。再被告林宗志自承：因為崔羽欣一直由後方推伊，伊
      才反身將崔羽欣壓倒在地上（99年5月4日警詢筆錄，偵卷
      第8頁）、崔羽欣繼續過來推伊，伊受不了才跟她發生推
      擠，把她側身壓在地上（99年7月23日偵查筆錄，偵卷第
      39頁），且其於本院審理時供稱：伊將崔羽欣壓在地上的
      時候，崔羽欣有掙扎，有在伊胸前試圖想抓伊，伊左胸所
      受的傷是在伊把崔羽欣壓在地上之前或之後，伊不記得了
      ，因為拉扯所以記不得等語（本院99年12月24日審判筆錄
      ），參酌監視器錄影畫面，被告崔羽欣、林宗志有互相拉
      扯之動作，堪認被告林宗志因崔羽欣一直推伊，遂反身與
      崔羽欣拉扯，拉扯之中被告崔羽欣抓傷林宗志左胸，而被
      告林宗志隨即將崔羽欣壓制在地等情。再崔羽欣受有軀幹
      挫傷、右手臂扭傷等傷害，有台北醫學大學附設醫院診斷
      證明書1紙在卷可佐（偵卷第47頁），則被告林宗志反身
      與崔羽欣拉扯之前，並未受有左胸抓傷之傷害，崔羽欣僅
      不斷自後方推被告林宗志，自難認此時被告林宗志已受有
      不法之侵害。被告林宗志所受抓傷併擦傷應係其反身與崔
      羽欣拉扯時始受傷，已堪認定。被告林宗志辯稱係崔羽欣
      先出手傷伊，崔羽欣所受之傷係其自行掙扎所致，不是伊
      所造成等語，尚難憑採。被告林宗志之辯護人為被告辯護
      稱：被告林宗志當時遭崔羽欣辱罵，係對名譽權實施侵害
      ，自屬不法侵害之一種等語，惟被告林宗志係因崔羽欣一
      直自後方推伊，伊受不了始反身與崔羽欣拉扯一情，業據
      被告林宗志坦述在卷（99年7月23日偵查筆錄，99年度偵
      字第15078號卷第39頁），且對於言詞辱罵之侵害卻以動
      手拉扯方式防衛自己之權利，顯無是理，辯護人前開辯護
      ，並不可採。
（七）證人徐雅萍於偵查、審理中均證稱被告林宗志將崔羽欣之
      手往後折，把崔羽欣壓在地上（99年7月29日偵查筆錄，
      偵卷第52頁；本院99年12月24日審判筆錄），證人張開良
      亦證稱看到被告林宗志坐在崔羽欣身上（99年7月29日偵
      查筆錄，偵卷第49頁），被告林宗志辯稱並無將崔羽欣雙
      手反折等語，與事實不符，無足採信。
（八）崔羽欣先後2次至醫院驗傷，先於99年4月12日至台北醫學
      大學附設醫院驗傷，經醫師驗傷診斷為軀幹挫傷、右手上
      臂扭傷之傷害，有該院診斷證明書在卷可參，嗣於99年4
      月13日至台北市立聯合醫院忠孝院區驗傷，其受傷情形為
      頸部及臉部擦傷、右肩紅腫、頭部瘀腫、右手肘擦傷、左
      背部瘀傷，有該院驗傷診斷書可佐，然該2紙驗傷診斷之
      內容頗有差異，且後者驗傷時間距事發時較久，應以其發
      生衝突當晚即至台北醫學大學附設醫院驗傷之內容較為真
      實可採。
（九）被害人林宗志提出之受傷照片中，左胸一道長抓傷，其餘
      係舊傷疤痕，觀之該照片即明，核與前開博仁醫院診斷證
      明書所載情形相符。此外，復有監視器錄影翻拍照片2紙
      附卷可參。本件事證明確，被告2人犯行均堪認定。
三、核被告崔羽欣所為，係犯刑法第309條第1項之公然侮辱罪及
    同法第277條第1項之傷害罪，被告林宗志所為，係犯刑法第
    277條第1項之傷害罪。被告崔羽欣所犯公然侮辱罪及傷害罪
    ，犯意各別，行為互殊，應分論併罰。爰審酌被告崔羽欣、
    林宗志均否認犯行，被告崔羽欣僅因細故即公然以不堪言詞
    侮辱他人，被告2人隨即互相拉扯，造成對方均有受傷，惟
    受傷情節均非嚴重等一切情狀，分別量處如主文所示之刑，
    暨定被告崔羽欣部分應執行之刑，及諭知易科罰金之折算標
    準。
據上論斷，依刑事訴訟法第299條第1項前段，刑法第277條第1項
、第309條第1項、第51條第6款、第41條第1項前段，刑法施行法
第1條之1，判決如主文。
本案經檢察官郭郁到庭執行職務
中    華    民    國   100    年    1     月    7     日
                  刑事第七庭        法  官  林欣苑
上正本證明與原本無異。
如不服本判決應於收受送達後10日內向本院提出上訴書狀，並應
敘述具體理由；其未敘述上訴理由者，應於上訴期間屆滿後20日
內向本院補提理由書（均須按他造當事人之人數附繕本）「切勿
逕送上級法院」。告訴人或被害人如對於本判決不服者，應具備
理由請求檢察官上訴，其上訴期間之計算係以檢察官收受判決正
本之日期為準。
                                    書記官  莊怡仙
中    華    民    國   100    年    1     月    7     日
附錄所犯法條
中華民國刑法第277條
（普通傷害罪）
傷害人之身體或健康者，處 3 年以下有期徒刑、拘役或 1 千元
以下罰金。
犯前項之罪因而致人於死者，處無期徒刑或 7 年以上有期徒刑
；致重傷者，處 3 年以上 10 年以下有期徒刑。
中華民國刑法第309條
（公然侮辱罪）
公然侮辱人者，處拘役或 3 百元以下罰金。
以強暴犯前項之罪者，處 1 年以下有期徒刑、拘役或 5 百元以
下罰金。